【裁判字號】    95,訴,699
【裁判日期】    951220
【裁判案由】    違反毒品危害防制條例
【裁判全文】
臺灣雲林地方法院刑事判決               95年度訴字第699號
公  訴  人  臺灣雲林地方法院檢察署檢察官
被      告  甲○○
                    （現於臺灣泰源技能訓練所）
上列被告因違反毒品危害防制條例案件，經檢察官提起公訴（95
年度毒偵字第835 號、第961 號），被告於準備程序進行中，就
被訴事實為有罪之陳述，本院合議庭裁定由受命法官獨任依簡式
審判程序審理，判決如下：
    主      文
甲○○施用第一級毒品，累犯，處有期徒刑捌月。又連續施用第
二級毒品，累犯，處有期徒刑陸月，應執行有期徒刑壹年。
    事      實
一、甲○○前因傷害案件，經臺灣雲林地方法院於民國90年6 月
    2 日，以90年度港簡字第64號判決有期徒刑4 月，緩刑2 年
    確定，嗣於90年10月17日撤銷緩刑，甫於90年12月3 日易科
    罰金執行完畢。復因施用毒品案件，經觀察、勒戒後，認無
    繼續施用之傾向，經臺灣雲林地方法院檢察署檢察官於90年
    9 月10日，以90年度毒偵字第1171號為不起訴處分確定。詎
    其猶不知悔悟，復基於施用第1 級毒品海洛因（下稱海洛因
    ）之犯意，於95年5 月24日採尿回溯前72小時內之某時，在
    雲林縣北港鎮○○里○○鄰○○○街5 號其住處內，以將海洛
    因摻入香菸後吸食之方式，，施用海洛因1 次；另基於施用
    第2 級毒品甲基安非他命（下稱甲基安非他命）之概括犯意
    ，自95年4 月21日起，至95年5 月23日下午10時許止，在同
    上住處內，以將甲基安非他命置於玻璃球內，用火燒烤使之
    產生白色煙霧後吸食其煙之方式，連續施用第2 級毒品甲基
    安非他命多次。嗣分別於：(一)95年5 月24日凌晨3 時許，在
    其同上住處巷口，為警拘提查獲，並扣得甲基安非他命吸食
    器2 支；(二)95年5 月24日，因另涉竊盜罪嫌遭羈押，解送至
    臺灣雲林看守所（下稱雲林看守所）時，經該所人員對其採
    尿檢驗呈甲基安非他命陽性反應，始悉上情。
二、案經雲林縣警察局北港分局報告、雲林看守所函送臺灣雲林
    地方法院檢察署檢察官偵查起訴。
    理      由
一、上開犯罪事實，業據被告甲○○於本院審理中坦承不諱，其
    尿液經檢驗後，分別呈「嗎啡陽性」反應及「甲基安非他命
    陽性」反應，此有雲林縣警察局北港分局查獲煙毒嫌犯尿液
    送檢真實姓名對照表、檢體採收紀錄表、詮昕科技股份有限
    公司95年6 月13日00000000號、95年6 月8 日00000000號濫
    用藥物尿液檢驗報告各1 紙附卷；又被告前開2 次採尿（95
    尿保字第521 號、95尿保字第593 號）與被告當庭抽出之血
    液送鑑後，確認此3 者有可能（機率99.88%以上）為同1 人
    或其同母系血緣關係之人所有，有法務部調查局95年8 月30
    日調科肆字第09500401090 號鑑定通知書1 紙附卷可憑；並
    有甲基安非他命吸食器2 支扣案可稽，堪認其自白與事實相
    符。又其前有如犯罪事實欄所示之觀察、勒戒等情，有臺灣
    高等法院被告前案紀錄表1 份在卷可參。本件事證明確，被
    告於前開觀察、勒戒執行完畢釋放後5 年內，再犯本件毒品
    危害防制條例第10條施用第一、二級毒品之犯行，堪以認定
    。
二、(一)行為後法律有變更者，適用行為時之法律。但行為後之法
      律有利於行為人者，適用最有利於行為人之法律，現行刑
      法第2 條第1 項定有明文。查刑法業於94年1 月7 日修正
      ，於94年2 月2 日公布，並於被告行為後之95年7 月1 日
      施行。是本件被告行為後，法律已有變更。按現行刑法第
      2 條第1 項之規定，係規範行為後法律變更所生新舊法律
      比較適用之準據法，於新刑法施行後，應適用新刑法第2
      條第1 項之規定，為「從舊從輕」之比較。又比較時應就
      罪刑有關之共犯、未遂犯、想像競合犯、牽連犯、連續犯
      、結合犯，以及累犯加重、自首減輕暨其他法定加減原因
      （如身分加減）與加減比例等一切情形，綜其全部之結果
      ，而為比較，再適用有利於行為人之法律處斷，不得一部
      割裂分別適用不同之新舊法，最高法院95年第8 次刑事庭
      會議決議意旨可資參照。本案關於新舊法比較詳如附表所
      示，經綜合比較結果，修正前刑法之規定並無不利於行為
      人，而應予適用，核先敘明。
    (一)查海洛因、甲基安非他命分屬毒品危害防制條例第2 條第
      2 項第1 款、同項第2 款所列之第一級、第二級毒品，核
      被告甲○○所為，係犯毒品危害防制條例第10條第1 項之
      施用第一級毒品罪及同條第2 項之施用第二級毒品罪。
    (二)其持有第一級、第二級毒品進而施用，持有之低度行為為
      施用之高度行為所吸收，均不另論罪。
    (三)被告先後多次施用第二級毒品之行為，時間緊接，觸犯構
      成要件相同之罪名，顯係基於概括犯意反覆為之，應依連
      續犯之規定論以一罪，並加重其刑。公訴意旨認應論以包
      括一罪之集合犯，容有誤會。
    (四)被告所犯上開2 罪，犯意各別，罪名互異，應予分論併罰
      。
    (五)又其前因傷害案件，經臺灣雲林地方法院於民國90年6 月
      2 日，以90年度港簡字第64號判決有期徒刑4 月，緩刑2
      年確定，嗣於90年10月17日撤銷緩刑，甫於90年12月3日
      易科罰金執行完畢，有臺灣高等法院被告前案紀錄表1 份
      附卷可憑，為累犯，於施用第一級毒品部分應依法加重其
      刑，並於施用第二級毒品部分遞加其刑。
    (六)爰審酌被告經觀察、勒戒後，仍不知戒絕毒品，復耽溺於
      戕身之物，並其犯後坦白承認，態度良好等犯罪之動機、
      目的、手段及所生之危險或損害等一切情狀，爰分別量處
      如主文所示之刑，並定其應執行之刑。
    (七)末查扣案甲基安非他命吸食器2 支，均為被告所有，供吸
      食甲基安非他命之用，業據被告供承在卷，惟非違禁物，
      爰不予沒收。又被告業於本院審理中當庭表示拋棄之意，
      故無須發還，逕予拋棄即可。
三、據上論斷，應依刑事訴訟法第273 條之1 第1 項、第299 條
    第1 項前段，毒品危害防制條例第10條第1 項、第2 項，刑
    法第2 條第1 項前段、第11條前段、修正前刑法第56條、第
    47 條、第51條第5 款，判決如主文。
本案經檢察官乙○○到庭執行職務
中    華    民    國    95    年    12    月    20    日
                  刑事第二庭  法  官  李  貞  瑩
以上正本證明與原本無異。
如不服本判決，應於判決送達後10日內，向本院提出上訴狀。（
須附繕本）
中    華    民    國    95    年    12    月    20    日
                              書記官  孫  秀  桃
附錄本案論罪科刑法條全文
毒品危害防制條例第10條
施用第一級毒品者，處 6 月以上 5 年以下有期徒刑。
施用第二級毒品者，處 3 年以下有期徒刑。
附表
┌────────┬────────┬────────┬────────┐
│法        條    │修正前規定      │修正後規定      │新舊法之適用    │
├────────┼────────┼────────┼────────┤
│刑法第56條      │連續數行為而犯同│已刪除。        │(一)適用舊法。    │
│連續犯          │一罪名者，以一罪│                │(二)被告就施用第二│
│                │論。但得加重其刑│                │級毒品部分係基於│
│                │至二分一。      │                │概括犯意連續為之│
│                │                │                │，依修正前刑法第│
│                │                │                │56 條 規定，應以│
│                │                │                │一罪論，並加重其│
│                │                │                │刑，於適用新法時│
│                │                │                │應分論併罰，修正│
│                │                │                │後刑法之規定並非│
│                │                │                │較有利於被告，依│
│                │                │                │刑法第2 條第1 項│
│                │                │                │前段規定，仍應適│
│                │                │                │用修正前刑法第56│
│                │                │                │條規定。        │
├────────┼────────┼────────┼────────┤
│刑法第47條      │受有期徒刑之執行│受徒刑之執行完畢│(一)適用舊法。    │
│累犯            │完畢，或受無期徒│，或一部之執行而│(二)被告於有期徒刑│
│                │刑或有期徒刑一部│赦免後，五年以內│執行完畢後，5 年│
│                │之執行而赦免後，│故意再犯有期徒刑│以內再故意犯本件│
│                │五年以內再犯有期│以上之罪者，為累│有期徒刑以上之罪│
│                │徒刑以上之罪者，│犯，加重本刑至二│，不論依修正前之│
│                │為累犯，加重本刑│分之一。        │刑法第47條，或修│
│                │至二分之一。    │第98條第2 項關於│正後之刑法第47條│
│                │                │因強制工作處分之│第1 項之規定，均│
│                │                │執行完畢或一部之│構成累犯，則修正│
│                │                │執行而免除後，五│後刑法第47條第1 │
│                │                │年以內故意再犯有│項之規定對被告並│
│                │                │期徒刑以上之罪者│非較為有利，仍應│
│                │                │，以累犯論。    │依刑法第2條 第1 │
│                │                │                │項前段規定，逕依│
│                │                │                │修正前刑法第47條│
│                │                │                │規定，論以累犯，│
│                │                │                │加重其刑。      │
├────────┼────────┼────────┼────────┤
│刑法第47條、第49│刑法第47條      │刑法第47條      │(一)適用舊法。    │
│條              │受有期徒刑之執行│受徒刑之執行完畢│(二)被告另因毒品軍│
│累犯適用之除外  │完畢，或受無期徒│，或一部之執行而│法案，經國防部南│
│                │刑或有期徒刑一部│赦免後，五年以內│部地方軍事法院於│
│                │之執行而赦免後，│故意再犯有期徒刑│93 年7月12日以93│
│                │五年以內再犯有期│以上之罪者，為累│年度和審字第130 │
│                │徒刑以上之罪者，│犯，加重本刑至二│號判決有期徒刑6 │
│                │為累犯，加重本刑│分之一。        │月確定，並於94年│
│                │至二分之一。    │第98條第2 項關於│2月26 日執行完畢│
│                │                │因強制工作處分之│，是上開依軍法之│
│                │                │執行完畢或一部之│前科，如依修正前│
│                │                │執行而免除後，五│刑法第47條、第49│
│                │                │年以內故意再犯有│條規定不構成累犯│
│                │                │期徒刑以上之罪者│，如依修正後刑法│
│                │                │，以累犯論。    │第47條、第49條則│
│                │                │                │構成累犯，是修正│
│                │刑法第49條      │刑法第49條      │後刑法之規定並非│
│                │累犯之規定，於前│累犯之規定，於前│有利於被告，是應│
│                │所犯罪依軍法或於│所犯罪在外國法院│依刑法第2 條第1 │
│                │外國法院受裁判者│受裁判者，不適用│項前段規定，逕依│
│                │，不適用之。    │之。            │修正前刑法第47條│
│                │                │                │、第49條規定，前│
│                │                │                │開依軍法之前科不│
│                │                │                │構成累犯。      │
├────────┼────────┼────────┼────────┤
│刑法第51條第5款 │宣告多數有期徒刑│宣告多數有期徒刑│(一)適用舊法。    │
│數罪併罰定應執行│者，於各刑中之最│者，於各刑中之最│(二)修正後刑法第51│
│刑              │長期以上，各刑合│長期以上，各刑合│條第5 款規定並非│
│                │併之刑期以下，定│併之刑期以下，定│較有利於被告，仍│
│                │其刑期。但不得逾│其刑期。但不得逾│應依刑法第2 條第│
│                │20年。          │30年。          │1 項前段規定適用│
│                │                │                │行為時法律即修正│
│                │                │                │前刑法第51條第5 │
│                │                │                │款規定定其應執行│
│                │                │                │之刑。          │
└────────┴────────┴────────┴────────┘


司法院資訊處製作；財團法人民間司法改革基金會備份。
